台灣雲林地方法院民事裁定　　　　　　　　100年度司字第5號
聲　請　人　呂嘉弘
上列當事人為台灣能科股份有限公司聲請選派清算人事件，本院
裁定如下：
    主  文
聲請駁回。
聲請程序費用由聲請人負擔。
    理  由
一、本件聲請意旨略以：台灣能科股份有限公司（下稱台灣能科
    公司）業經經濟部於民國97年10月28日以經授中字第097352
    3748號函廢止登記在案，該公司之董事會已不存在，依公司
    法第322 條之規定，公司之清算以董事為清算人，惟台灣能
    科公司登記之董事有三人即董事長黃家笙、董事王士銘、董
    事呂嘉弘，此有股份有限公司變更登記表影本為證，但因台
    灣能科公司董事長黃家笙於公司經營失敗後已逃亡海外多年
    ，另一董事王士銘亦僅是掛名董事，且已於93年11月辭任董
    事職務，剩餘僅有聲請人呂嘉弘登記為董事，但是聲請人亦
    僅是該公司掛名之人頭董事而已，從未參與公司任何事務營
    業或財務之運作，對於該公司之各種狀況可謂一無所知，顯
    無法勝任清算人之工作，為此聲請鈞院選派黃忠律師為台灣
    能科公司之清算人等語。
二、按解散之公司，除因合併、破產而解散者外，應行清算，公
    司法第24條定有明文。又公司經中央主管機關撤銷或廢止登
    記者，準用公司法第24條規定，為公司法第26條之1所明定
    。次按公司之清算，以董事為清算人。但本法或章程另有規
    定或股東會另選清算人時，不在此限。不能依前項之規定定
    清算人時，法院得因利害關係人之聲請，選派清算人，公司
    法第322條亦有明文。又「查公司於不能依公司法第三百二
    十二條第一項規定定清算人時，利害關係人始得聲請法院選
    派清算人，此觀同條第2 項規定自明。本件○○公司如無不
    能由董事任清算人之情形，似難謂相對人得聲請法院選任。
    」有最高法院71年度台抗字第420號裁定意旨可資參照。
三、經查，本件台灣能科公司確於97年10月28日經經濟部以經授
    中字第0973523748號函廢止登記在案，且該公司登記之董事
    有三人即黃家笙、王士銘及聲請人呂嘉弘，此有股份有限公
    司變更登記表影本在卷可憑。聲請人雖經本院以97年度訴字
    第406 號民事判決確認其與台灣能科公司間之董事委任關係
    不存在確定，惟聲請人於97年9 月17日具狀向台灣台北地方
    法院檢察署檢察官誣指黃家笙、王士銘、黃柏翰冒用其名義
    充任台灣能科公司之董事，並使主管機關公務員登載不實資
    料於公文書，該案經檢察官囑託法務部調查局為鑑定，鑑定
    結果認為台灣能科公司董事願任同意書上「呂嘉弘」之署名
    係聲請人所親簽，後經台灣士林地方法院據聲請人之自白及
    其他證據，認定聲請人犯誣告罪，並以該院99年度審簡字第
    46號刑事簡易判決判處聲請人有期徒刑6月，緩刑2年確定。
    經濟部並以99年7 月13日經授中字第09932270890 號函回復
    聲請人之台灣能科公司董事身份，有上開函文在卷可稽。聲
    請人對經濟部回復其台灣能科公司董事身份之處分不服，提
    起行政訴訟，後經台北高等行政法院以該院100 年度訴字第
    136 號判決駁回聲請人所提之訴，聲請人不服，對該判決提
    起上訴，又經最高行政法院以該院100 年度裁字第1879號裁
    定駁回聲請人之上訴確定，有上開裁判在卷可佐。至此聲請
    人仍為台灣能科公司之董事已經確定，則依據公司法第322
    條第1 項前段規定，當應由聲請人任台灣能科公司之清算人
    ，故本件自無不能依公司法第322條第1項規定定清算人之情
    形，當不能聲請法院另行選派清算人。至於聲請人雖主張其
    為掛名董事，惟台北高等行政法院100年度訴字第136號判決
    已認定聲請人確為台灣能科公司之董事，而聲請人對其為掛
    名董事一節又未能舉證以實其說。況不論是否為借名關係，
    既自願擔任公司之董事，即應負擔董事對公司應盡之義務，
    否則倘公司經營不善，任何公司董事均可主張其為掛名董事
    ，而免除責任，放任公司處於無人負責管理之狀況，豈為法
    之所許，故聲請人之聲請於法不合，不能准許，應予駁回。
四、依非訟事件法第21條第1項、第24條第1項，民事訴訟法第95
    條、第78條，裁定如主文。
中    華    民    國   100    年    8     月    18    日
                  民事第二庭    法  官  楊昱辰
以上正本係照原本作成。
如對本裁定抗告須於裁定送達後10日內向本院提出抗告狀，並應
繳納抗告費新台幣1,000 元。
中    華    民    國   100    年    8     月    18    日
                                書記官  李松坤